【裁判字號】    92,上訴,1702
【裁判日期】    921031
【裁判案由】    違反槍砲彈藥刀械管制條例
【裁判全文】
臺灣高等法院高雄分院刑事判決                  九十二年度上訴字第一七二號
    上訴人
    即被告    甲○○
  指定辯護人  邱明政
右上訴人因違反槍砲彈藥刀械管制條例案件，不服臺灣高雄地方法院九十一年度重訴
字第九十三號中華民國九十二年七月四日第一審判決（起訴案號：臺灣高雄地方法院
檢察署九十一年度偵字第一一三八九、一二八一六、一八九三六號，移
同檢察署九十二年度偵字第一七四四八號），提起上訴，本院判決如左：
      主  文
原判決關於甲○○部分撤銷。
甲○○共同連續未經許可，持有手槍，累犯，處有期徒刑陸年，併科罰金新臺幣陸萬
元，罰金部分如易服勞役，以銀元佰元即新臺幣玖佰元折算壹日。
扣案之西班牙ＳＴＡＲ廠製ＳＳＥＲＩＥＳ型口徑七點六五ＭＭ制式半自動手槍（鑑
定後管制編號為0000000000號）壹支（含彈匣壹個）及口徑七點六五ＭＭ
制式子彈貳顆，及捷克製CZ75型、槍號八四六五L號、九○制式手槍壹支（含彈匣一
個）及子彈柒七顆，均沒收。
      事  實
一、甲○○於民國（以下同）八十三年十月間，因違反麻醉藥品管理條例案件，經法
    院於八十四年三月三十日判處有期徒刑七月確定，並於八十四年七月二十五日入
    監執行，至八十五年二月二十四日執行完畢；又於八十四年四月間，因違反麻醉
    藥品管理條例案件，經台灣高雄地方法院於八十四年九月十六日以八十四年度易
    字第三九一二號刑事判決判處有期徒刑六月確定；復於八十四年五月間，因違反
    肅清煙毒條例案件，經台灣高雄地方法院以八十四年度訴字第一八二三號刑事判
    決判處有期徒刑三年三月確定，並經台灣高雄地方法院以八十四年度聲字第二○
    四五號刑事裁定應執行有期徒刑三年七月確定，自八十五年二月二十五日起接續
    執行，嗣於八十六年三月十八日縮短刑期假釋出監；另於八十六年九月間，因違
    反麻醉藥品管理條例案件，經法院於八十七年二月十日判處有期徒刑五月確定，
    再經撤銷前揭假釋，並自八十七年五月二日起入監執行，於八十七年九月二十九
    日執行撤銷假釋後之殘刑，再於八十九年一月六日縮短刑期假釋出監，刑期至九
    十年二月二十一日縮短刑期期滿，未經撤銷假釋，其未執行之刑，以已執行論。
二、甲○○明知制式手槍係管制之槍枝，未經許可不得無故持有，竟基於概括之犯意
    ，於九十一年五、六月間，因綽號「鄭仔」者欠其新台幣（以下同）卅萬元，清
    償至剩十八萬元，「鄭仔」無力再清償，欲以制式手槍抵債，竟收受「鄭仔」交
    付之捷克製CZ75型、槍號八四六五L號之九○制式手槍（含彈匣一個）一支及子
    彈七顆，而非法持有該制式手槍及子彈約一年餘，嗣於九十二年八月十八日下午
    一時卅分許，甲○○駕車並攜帶該槍彈用出時，在高雄市○○區○○路健仁醫院
    前被警攔截查獲，並扣得該槍彈。
三、九十一年五月卅一日清晨五時許，有唐東興（已判刑確定）明知許光輝（業經台
    灣高雄地方法院通緝在案，俟緝獲後再行審結）有未經許可販賣手槍之情事，竟
    在渠朋友位在高雄市○○區○○路住處附近路邊與許光輝見面後，唐東興即坐上
    許光輝所駕駛懸掛牌照號碼Ｓ七—七八○六號自用小客車，在該部自用小客車上
    ，許光輝旋即交予唐東興以類似擦車布之物包裹具殺傷力之西班牙ＳＴＡＲ廠製
    ＳＳＥＲＩＥＳ型口徑七點六五ＭＭ制式半自動手槍一支（含彈匣一個，鑑定後
    管制編號0000000000號）及具殺傷力之口徑七點六五ＭＭ制式半自動
    手槍子彈四顆，並要求唐東興帶往高雄縣梓官鄉赤崁地區，販售交付予許添進（
    綽號為「石頭」），經唐東興以其所有之門號○九二九—七六二二一八號行動電
    話與許添進取得聯繫及約定後，再於同日夜間十一時許，由唐東興依約攜帶上開
    制式槍彈搭乘某不詳牌照號碼之計程車，至高雄縣梓官鄉公有市○○○○○路上
    某加水站附近，與受許添進委託接載渠而駕駛牌照號碼八Ｊ—四一二三號自用小
    客車（乃甲○○所有，非如職務報告所指之失竊車輛）之甲○○（綽號為「阿牛
    」）會合，唐東興坐上甲○○所駕駛之自用小客車後，隨即出示上開制式槍彈供
    甲○○察看機械性能，甲○○則將自用小客車暫停在路邊（引擎持續發動中）持
    續與唐東興二人察看上開制式槍彈而共同持有之際，於同日夜間十一時四十分許
    ，為高雄縣警察局岡山分局警備隊巡邏警網發覺形跡可疑，乃顯示警用巡邏車頂
    之警示燈，並示意停車盤檢，甲○○見狀竟拒絕受檢而駕駛該自用小客車，駛入
    高雄縣梓官鄉示範公墓內，並沿示範公墓內之產業道路加速逃逸，巡邏警網旋自
    後追捕並擬超越攔停，又發現唐東興與甲○○二人車上有手槍，隨即在高雄縣梓
    官鄉○○路三五三號前，巡邏警網迫於情勢，於同日夜間十一時五十分許，遂射
    擊該自用小客車之輪胎，一槍擊中該車左後車輪貫穿後車廂及駕駛座，傷及甲○
    ○之背部、腹部，甲○○始被迫停車，巡邏警網迅將該自用小客車攔截並在該自
    用小客車駕駛座上查獲甲○○【其雙手抱著一黑色手包並將之放置在大腿上，內
    有預備購買制式槍彈之現金新臺幣（下同）一十六萬元】，並速將甲○○送醫急
    救；唐東興則趁機將上開制式槍彈拋擲車外後往路邊巷弄逃竄，經警圍捕後當場
    查獲，並在甲○○所駕駛自用小客車附近扣得上開制式槍彈等物。
四、案經高雄縣警察局岡山分局移送臺灣高雄地方法院檢察署檢察官偵查起訴，暨南
    部地區巡防局高雄縣機動查緝隊移送同署檢察官函請併案審理。
      理  由
一、右揭於九十一年五、六月間，收受「鄭仔」交付之捷克製CZ75型、槍號八四六五
    L號、九○制式手槍（含彈匣一個）一支及子彈七顆抵債，而非法持有該制式手
    槍及子彈，約一年餘被警查獲之事實，業据上訴人坦承不諱，並有該槍彈照片可
    稽，及該槍彈扣案可資佐証，該槍彈經送請內政部警政署刑事警察局鑑定結果，
    有具殺傷力並有該局刑鑑字第０九二０一六０三六六號槍彈鑑定書附卷足憑，事
    証明確，其此部分犯行已堪認定。
二、訊據上訴人甲○○雖坦承於上揭時地，受許添進（綽號石頭）委託去接載唐東興
    ，且攜帶裝有現金之手包乙只，並因拒絕警察人員檢查而駕車逃逸，後因警察人
    員追捕過程中槍才停車等情，惟矢口否認有何持有上開制式槍彈犯行，辯稱：我
    不知唐東興有攜帶上開槍彈之事，我祇知去梓官鄉公有市場某加水站接載唐東興
    ，並將唐東興載回許添進處，不知許添進為何事找唐東興，我係因另案遭通緝，
    見警察人員才會逃跑云云。惟查︰
（一）上訴人甲○○及唐東興二人為警逮捕而查獲時，經扣得如事實欄所示之上開制
      式槍彈，經送請內政部警政署刑事警察局鑑定結果，手槍一支係為西班牙ＳＴ
      ＡＲ廠製ＳＳＥＲＩＥＳ型口徑七點六五ＭＭ制式半自動手槍（含彈匣一個，
      鑑定後管制編號0000000000號），機械性能良好，認具殺傷力；子
      彈四顆均係口徑七點六五ＭＭ制式半自動手槍子彈，並已試射二顆以鑑驗，有
      該局九十一年七月三日刑鑑字第○九一○一四二二○七號槍彈鑑定書乙份在卷
      可稽。
（二）証人唐東興先後於警詢、偵查、原審審核羈押訊問及原審審理中供承︰許光輝
      在高雄市○○區○○路一帶將上開制式槍彈交予渠時，曾交代渠至高雄縣梓官
      鄉赤崁地區，將上開制式槍彈交予許添進（即「石頭」），渠聯絡許添進後，
      許添進表示會有人以渠所使用之0000000000號行動電話與渠聯絡，
      要渠將上開制式槍彈交給甲○○（即「阿牛」），同日夜間十一時許，甲○○
      即以此方式與渠聯絡，並約定在高雄縣梓官鄉公有市場之某加水站附近見面，
      渠隨即將上開制式槍彈交予甲○○察看機械性能，玩弄槍枝，甲○○並表示其
      曾準備以二十六萬元向許光輝購買槍彈，因價錢太高未能如願，且對於上開制
      式槍彈為土造，也敢拿出來賣‧‧‧，旋遭警盤查，慌亂中，甲○○將上開制
      式槍彈丟還予渠，並要渠向車外拋擲，渠即將上開制式槍彈向車外拋擲；據渠
      所知，許光輝有賣槍，「石頭」亦係賣槍集團成員，許添進為繼續在梓官地區
      販毒，所以才會購槍彈防身；許光輝於警偵訊中所言沒有意見（以上警詢筆錄
      ，見九十一年度偵字第一一三八九號偵查卷宗頁二至三、七背面至十、二六二
      背面至二六三；九十一年六月一日、六日、十一日訊問筆錄，見同一偵查卷宗
      頁一一三背面至一一四、一二九至一三○、一五四背面至一五五、二六二背面
      至二六四；九十一年六月一日原審訊問筆錄，見九十一年度聲羈字第三九七號
      刑事卷宗頁五）等語。
（三）上訴人甲○○中槍為警查獲時，其雙手抱著一黑色手包，並將之放置在大腿上
      ，該只手包內，乃現金一十六萬元等情，業據證人即查獲員警張芳俊、林顯志
      於本院審理中到庭結證綦詳，核與警詢筆錄（見九十一年度偵字第一一三八九
      號偵查卷宗頁十背面）所載相符，顯見上訴人甲○○當日所攜帶之現金一十六
      萬元，應係為許添進向同案被告許光輝、唐東興等人購買上開扣案制式槍彈所
      預備之物，彰彰甚明。
（四）証人唐東興自警詢以降，始終供承上訴人甲○○在車上有察看槍枝性能、把弄
      及批評槍枝等情一致，足證上訴人甲○○於受許添進委託之時，即已明知許添
      進乃要求伊接載証人唐東興之用意，係為買受扣案之制式槍彈等情，已甚明顯
      ，上訴人甲○○辯稱不知唐東興有攜帶扣案制式槍彈，應屬事後臨訟圖卸刑責
      之避就飾詞，不足採信，上訴人甲○○依約接載被告唐東興後至為警攔檢為止
      ，顯係為許添進購買制式槍彈而在該部自用小客車上有繼續持有察看、把弄扣
      案制式槍彈之行為等事實應可認定。
（五）刑法上所稱之持有，係將物置於自己實力支配之下，係行為繼續之繼續犯，而
      非狀態之繼續，最高法院二十四年上字第三四○一號判例意旨可參，故上訴人
      甲○○與唐東興二人在自用小客車之獨立空間內，分別為販入及賣出制式槍彈
      而察看、把弄扣案制式槍彈之行為，殊屬將該扣案制式槍彈置於上訴人甲○○
      及唐東興二人共同實力支配之狀態下至明，顯與偶然經手持有上開制式槍彈，
      隨即脫離持有之情形迥異。職是，上訴人甲○○實與被告唐東興二人就持有上
      開扣案制式槍彈行為，有犯意聯絡及行為分擔，至堪認定，上訴人甲○○所辯
      係卸責之詞，不足採信，其此部分犯行亦已堪認定。
三、核上訴人甲○○所為，係犯槍砲彈藥刀械管制條例第七條第四項之未經許可持有
    手槍罪及同條例十二條第四項之未經許可持有子彈罪。上訴人甲○○與唐東興對
    於九十一年五月卅一日當日查獲持有制式手槍及制式子彈等犯行具有犯意聯絡及
    行為分擔，為共同正犯。上訴人甲○○以一持有行為分別觸犯未經許可持有手槍
    及未經許可持有子彈等二罪名，為想像競合犯，依刑法第五十五條之規定，應從
    一重之未經許可持有手槍罪處斷。上訴人甲○○先後二次犯行，時間緊接，反覆
    實施，顯係基於概括之犯意，所犯又係構成要件相同之罪，應依連續犯之規定論
    以一罪。上訴人甲○○於九十二年八月十八日被查獲非法持有槍彈部分雖未据起
    訴，惟此部分與起訴部分有連續犯裁判上一罪關係，亦為起訴效力所及，本院自
    得一併審究。上訴人甲○○前曾於八十三年十月間，因違反麻醉藥品管理條例案
    件，經法院於八十四年三月三十日判處有期徒刑七月確定，並於八十四年七月二
    十五日入監執行，至八十五年二月二十四日執行完畢；又於八十四年四月間，因
    違反麻醉藥品管理條例案件，經台灣高雄地方法院於八十四年九月十六日以八十
    四年度易字第三九一二號刑事判決判處有期徒刑六月確定；復於八十四年五月間
    ，因違反肅清煙毒條例案件，經台灣高雄地方法院以八十四年度訴字第一八二三
    號刑事判決判處有期徒刑三年三月確定，並經台灣高雄地方法院以八十四年度聲
    字第二○四五號刑事裁定應執行有期徒刑三年七月確定，自八十五年二月二十五
    日起接續執行，嗣於八十六年三月十八日縮短刑期假釋出監；另於八十六年九月
    間，因違反麻醉藥品管理條例案件，經台灣高雄地方法院於八十七年二月十日判
    處有期徒刑五月確定，再經撤銷前揭假釋，並自八十七年五月二日起入監執行，
    於八十七年九月二十九日執行撤銷假釋後之殘刑，再於八十九年一月六日縮短刑
    期假釋出監，刑期至九十年二月二十一日縮短刑期期滿，未經撤銷假釋，其未執
    行之刑，以已執行論，亦有臺灣高雄地方法院檢察署刑案資料查註紀錄表、臺灣
    高等法院被告全國前案紀錄表及本院被告院內索引卡紀錄表各乙份在卷可按，渠
    前受有期徒刑執行完畢，於五年以內再犯本案最重本刑為有期徒刑以上之罪，為
    累犯，應依刑法第四十七條之規定加重其刑。
四、原審予以論科，固非無見，惟查原審就上訴人甲○○於九十一年五、六月間收受
    「鄭仔」交付之捷克製CZ75型、槍號八四六五L號之九○制式手槍（含彈匣一個
    ）一支及子彈七顆，非法持有該制式手槍及子彈約一年餘，嗣於九十二年八月十
    八日被警查獲部分未及審究，尚有未洽（原審於九十二年七月四日宣判，上訴人
    甲○○於九十二年八月十八日第二次被查獲），上訴人甲○○上訴否認與唐東興
    共同持有手槍，雖無理由，惟原判決既有可議，自應予撤銷改判。審酌上訴人甲
    ○○素行不佳，其非法持有槍彈破壞社會治安之虞，犯罪情節尚難謂非為重大，
    本應從重量刑，惟念其已坦承大部分犯行，犯罪後態度屬尚可等一切情狀，爰量
    處有期徒刑六年，併科罰金六萬元，併科罰金部分並諭知如易服勞役以銀元三百
    元即新台幣九百元折算一日。扣案之手槍一支係為西班牙ＳＴＡＲ廠製ＳＳＥＲ
    ＩＥＳ型口徑七點六五ＭＭ制式半自動手槍（含彈匣一個，鑑定後管制編號00
    00000000號），機械性能良好，認具殺傷力；子彈四顆均係口徑七點六
    五ＭＭ制式半自動手槍子彈，並為鑑驗業已試射二顆，有該局九十一年七月三日
    刑鑑字第○九一○一四二二○七號槍彈鑑定書乙份在卷可稽，均屬違禁物，除業
    經鑑驗試射之子彈已不具殺傷力外，其餘扣押物爰依刑法第三十八條第一項第一
    款之規定宣告沒收之。又捷克製CZ75型、槍號八四六五L號、九○制式手槍（含
    彈匣一個）壹支及子彈柒七顆，亦依刑法第三十八條第一項第一款沒收。
據上論結，應依刑事訴訟法第三百六十九條第一項前段、第三百六十四條、第二百九
十九條第一項前段，槍砲彈藥刀械管制條例第七條第四項，第十二條第四項，刑法第
十一條前段、第二十八條、第五十五條、第五十六條、第四十七條、第四十二條第二
項、第三十八條第一項第一款，罰金罰鍰提高標準條例第二條，現行法規所定貨
幣單位折算新臺幣條例第二條，判決如主文。
本案經檢察官張其主到庭執行職務。
中      華      民      國    九十二    年      十      月    三十一    日
                              臺灣高等法院高雄分院刑事第九庭
                                  審判長法官  張明松
                                        法官  任森銓
                                        法官  張盛喜
右正本證明與原本無異。
如不服本判決應於收受本判決後十日內向本院提出上訴書狀，其未述上訴理由者，
並得於提起上訴後十日內向本院補提理由書狀（均須按他造當事人之人數附繕本)「
切勿逕送上級法院」。
                                      書記官  楊茱宜
中    華    民    國      九十二      年      十      月     三十一   日
附錄本案論罪科刑法條全文︰
槍砲彈藥刀械管制條例第七條
未經許可，製造、販賣或運輸火砲、肩射武器、機關槍、衝鋒槍、卡柄槍、自動步槍
、普通步槍、馬槍、手槍或各類砲彈、炸彈、爆裂物者，處死刑、無期徒刑或七年以
上有期徒刑；處徒刑者，併科新臺幣三千萬元以下罰金。
未經許可，轉讓、出租或出借前項所列槍砲、彈藥者，處無期徒刑或五年以上有期徒
刑，併科新臺幣一千萬元以下罰金。
意圖供自己或他人犯罪之用，而犯前二項之罪者，處死刑或無期徒刑；處徒刑者，併
科新臺幣五千萬元以下罰金。
未經許可，持有、寄藏或意圖販賣而陳列第一項所列槍砲、彈藥者，處五年以上有期
徒刑，併科新臺幣一千萬元以下罰金。
第一項至第三項之未遂犯罰之。
槍砲彈藥刀械管制條例第十二條
未經許可，製造、販賣或運輸子彈者，處一年以上七年以下有期徒刑，併科新臺幣五
百萬元以下罰金。
未經許可，轉讓、出租或出借子彈者，處六月以上五年以下有期徒刑，併科新臺幣三
百萬元以下罰金。
意圖供自己或他人犯罪之用，而犯前二項之罪者，處三年以上十年以下有期徒刑，併
科新臺幣七百萬元以下罰金。
未經許可，持有、寄藏或意圖販賣而陳列子彈者，處五年以下有期徒刑，併科新臺幣
三百萬元以下罰金。
第一項至第三項之未遂犯罰之。


司法院資訊處製作；財團法人民間司法改革基金會備份。
